Inventaris van het archief van het Nederlandse Consulaat-Generaal te Tanger, 1815-1830
Nationaal Archief, Den Haag
Consulaat-Generaal Tanger (Marokko)
Consulaat-Generaal Tanger
1815-1830
Z21057
0.70 meter; 95 inventarisnummers.
Voor zover het de Nederlandse stukken betreft gaat het om normale, geschreven, getypte en gedrukte documenten, geen bijzondere handschriften.
Nationaal Archief, Den Haag
Consulaat-Generaal te Tanger
Het secretariearchief van het Consulaat-Generaal te Tanger - het archief van de consul-generaal - bevat vooral correspondentie met de autoriteiten in Nederland, vice-consuls en particulieren. Het archief bevat o.a. correspondentie met de Sultan, het ministerie en diverse hoogwaardigheidsbekleders (o.a. Lord Castlereagh).
Archiefvorming
Geschiedenis van de archiefvormer
Gedurende de periode waarover het archief loopt, traden als consulgeneraal op Ch. Nijssen en J.F. Fraissinet. De eerste bekleedde het ambt tot 1827. Van 1821 tot 1826 was Nijssen echter 'ongesteld' en verbleef hij buiten Marokko. Zijn funktie is toen waargenomen door de tolk van het consulaat-generaal Abraham ben-Delaq.
Geschiedenis van het archiefbeheer
In 1906 is op verzoek van de toenmalige Algemene Rijksarchivaris jhr mr Th. H.F. van Riemsdijk het archief van het Nederlands consulaat in Marokko door het Ministerie van Buitenlandse Zaken overgedragen aan het Algemeen Rijksarchief. Ingevolge het K.B. nr. 30 van 16 januari 1904 betrof het de bescheiden van vóór 1831. Het archief (ca. v3, 5 m.) besloeg de periode 1753-1830.
Toen Van Riemsdijk tot inventarisatie over wilde gaan, bleek dat de stukken door tijd en klimaat veel geleden hadden. Daarenboven stelde hij vast dat een niet onbelangrijk deel in de Arabische taal gesteld was, hetgeen vlotte inventarisatie bemoeilijkte. Van Riemsdijk besloot daarop een voorlopige inventaris in de vorm van een overzicht te laten maken; definitieve inventarisatie zou dan later plaats kunnen hebben. Het overzicht is gepubliceerd in VROA XXIX (1906) en telt 161 nummers.
De verwerving van het archief
Het archief is bij Koninklijk Besluit of ministeriële beschikking overgebracht.
Inhoud en structuur van het archief
2.05
Aanwijzingen voor de gebruiker
Openbaarheidsbeperkingen
Volledig openbaar.
Materiële beperkingen
Aanvraaginstructie
Openbare archiefstukken kunnen online worden aangevraagd en gereserveerd. U kunt dit ook via de terminals in de studiezaal van het Nationaal Archief doen. Om te kunnen reserveren dient u de volgende stappen te volgen:
U maakt een profiel aan op www.gahetna.nl, en logt vervolgens in
Via de archiefinventaris (alleen de beschrijvingen met rode nummers) selecteert u het gewenste archiefstuk door op de knop 'Reserveren' te klikken
In het volgende scherm geeft u aan op welke dag u het archiefstuk wilt inzien
Indien u zich bevindt in de studiezaal en een tafelnummer heeft ontvangen kunt u dit nummer vermelden. Als u geen tafelnummer heeft kunt u tafelnummer 777 laten staan
Vervolgens bevestigt u uw reservering door deze te versturen.
Verwant materiaal
Beschikbaarheid van kopieën
Bijlagen
Literatuur
Rogers, P.G., History of Anglo-Moroccan Relations to 1900, London, (z.j.)
Schutte, O., Repertorium der Nederlandse Vertegenwoordigers residerende in het buitenland, 's-Gravenhage 1976
Sigmond, J.P., Archief van het Nederlands consulaat-generaal en enige daaronder ressorterenden vice-consulaten in Marokko 1753-1810, 's-Gravenhage 1981
Verslagen omtrent 's Rijks Oude Archieven XXIX, 's-Gravenhage 1906
Concordans
Concordans van de oude inventaris zoals gepubliceerd in verslagen omtrent 's rijks oude archieven XXIX (1906) met deze inventaris
104 27
105 28-33, 35-40,
106 5, 44
107 1-4, 7-18, 20-23, 25, 26, 64
108 24
109 4
110 49
111 49, 44
112 49
113 47
114 41
115 45
116 44
117 48
118 50
119 53
120 54
121 55
122 34
123 6
124 19
125 56
126 57
127 43
128 46
129 58
130 42
131 40
132 59
133 51
134 52
135 60
136 61
137 66
138 63-66
l39 68
140 67
141 68
142 62
143 69
144 79-83
145 75
146 70-72, 76-78
147 84
148 86
149 94
150 95
151 92
152 88
153 91
154 85
155 73
156 74
157 75
158 87
159 90
160 89
161 93
Beschrijving van de series en archiefbestanddelen
- Charles Nijssen, consul-generaal 1815-1827, A.
  - Ingekomen stukken, I.
    - Nederland, 1.
      - Brieven van de ministers van Buitenlandse Zaken H. Fagel en J.G. Verstolk van Soelen, 1815-1817; 1; 1 pak
      - Brief van de Directie van de Levantsche Handel, 1826; 2; 1 stuk
      - Brieven van M. de la Mar te Amsterdam betreffende het faillissement van de firma A. de Christo, 1815-1817; 3; 3 stukken
        Zie ook nr. 41.
    - Marokko, 2.
      - Marokko, van autoriteiten, 2.a.
        - Brieven van Marokkaanse autoriteiten, 1816, 1817 en z.j; 4; 1 omslag
          Arabisch.
        - Brief van de sultan met aan de keerzijde brieven van Nijssen aan onbekenden. Afschrift en minuten., 1818; 5; 1 stuk
        - Brieven van de sultan aan de gezamenlijke consuls in Marokko. Expedities en afschriften., 1818-1826; 6; 1 omslag
          Arabisch en Spaans.
        - Brieven van de sultan, 1816-1818, 1823-1827; 7; 1 omslag
      - Marokko, overige correspondenten, 2.b.
        - Brief van Mais Cahem (?) met bijlage, 1816; 8; 2 stukken
          Resp. Spaans en Arabisch.
        - Brieven van I. de M. Benshetrit (?), 1816; 9; 3 stukken
          Spaans.
        - Brief van Simpson, 1816; 10; 1 stuk
        - Brieven van S. Abudarham, 1816-1817; 11; 1 omslag
          Italiaans.
        - Brieven van J. Pabon, 1816-1817; 12; 2 stukken
        - Brieven van J.Tinahones, 1816-1817; 13; 1 omslag
          Spaans
        - Brief van A.B. Casaccia, 1817; 14; 1 stuk
        - Brieven van de firma O'Sullivan, 1818-1819; 15; 3 stukken
        - Brief van W. Willshire, 1819; 16; 1 stuk
        - Brief van J. Foxcroft, 1819; 17; 1 stuk
        - Brieven van A.W. Courth, agent te Mogador. Expedities en afschriften., 1815-1820. z.j; 18; 1 pak
        - Brief van Z. d'Orve, consul-generaal van Spanje te Tanger aan de gezamenlijke consuls te Marokko, 1823; 19; 1 stuk
        - Brief van M. Rebibo. Afschrift., 1824; 20; 1 stuk
        - Brief van M. Macnin (?), 1824; 21; 1 stuk
        - Brieven van A. Briarly, consul-generaal van Spanje te Marokko, 1825-1826; 22; 2 stukken
        - Brief van W. Jourdeau, consul-generaal van Frankrijk te Marokko, 1826; 23; 1 stuk
        - Brief van Haim Asamcot, z.j; 24; 1 stuk
    - overige landen, 3.
      - Brief van G. Don, gouverneur van Gibraltar, 1818; 25; 1 stuk
      - Brief van A. Benhamu te Gibraltar, 1825; 26; 1 stuk
  - Uitgaande stukken, II.
    - registers, 1.
      - Registers van uitgaande brieven, 1815-1816; 27; 1 deel
        correspondenten: Ben Abselem; Cambier; Falk; Heldewier; Leclercq; Nagell; sultan van Marokko; van Zuylen van Nijevelt.
    - losse stukken, 2.
      - Nederland, a.
        - Brieven aan H.A. Ruysch, vice-admiraal. Minuten., 1823-1824; 28; 2 stukken
        - Brieven aan C.J. Wolterbeek, vice-admiraal. Minuten., 1826; 29; 2 stukken
        - Brief aan de Directie van de Levantsche Handel. Minuut, 1826; 30; 1 stuk
        - Brieven aan de minister van Buitenlandse Zaken, A.W.C. Nagell en J.G. Verstolk van Soelen. Minuten., 1817-1827; 31; 1 pak
      - Marokko, b.
        - Brieven aan Ben Abselem, minister van de sultan. Minuten., 1815; 32; 2 stukken
        - Brief aan M. Heldewier, concept., 1820; 33; 1 stuk
        - Brieven van de gezamenlijke consuls te Marokko aan de sultan afschriften en minuten., 1817-1818, 1823; 34; 4 stukken
        - Brieven aan de sultan minuten en concepten., 1815-1824; 35; 1 omslag
          Deels Arabisch
        - Brieven aan A. Briarly, consul-generaal van Spanje te Marokko minuten., 1825-1826; 36; 2 stukken
        - Brief aan L. Goublot met als bijlage aan de keerzijde een brief aan S. Dedel, ambassadeur te Madrid, 1826; 37; 1 stuk
      - overige landen, c.
        - Brieven aan van Zuylen van Nijevelt, ambassadeur te Madrid. Minuten., 1819; 38; 2 stukken
        - Brieven aan de heer Caminada en aan een onbekende in Frankrijk. Minuten., 1823; 39; 1 stuk
        - Brieven. Expedities en afschriften., 1816-1826, z.j; 40; 1 pak
          Arabisch
  - Bijzondere onderwerpen, III.
    - kanselarij, 1.
      - Stukken betreffende de liquidatie van het handelshuis A. de Christo en J. Pacifico te Mogador, 1800-1817; 41; 1 omslag
        Deels Italiaans, zie ook nr 3.
      - Lijst houdende de over de jaren 1816 en 1817 afgegeven Turkse paspoorten door het kantoor van de Levantsche Handel te Antwerpen. Afschrift., [1818]; 42; 1 stuk
      - Paspoort en codicil van A.M.E. Rijs, dochter van de Nederlandse consul te Algiers, 1817-1818; 43; 2 stukken
      - Stukken betreffende het opbrengen van de schepen 'Koophandel' en 'Jonge Maria' van de schippers A en M. Schaap. Minuten, expedities en afschriften., 1816-1818; 44; 1 omslag
        Deels Spaans
      - Stukken betreffende het geschil tussen de firma T. Marcella en Cie. te Amsterdam en A. Bouhabel te Mogador, 1802-1822; 45; 1 omslag
        Italiaans en Arabisch
      - Paspoorten afgegeven door H. Roose, consul te Malaga en G. Lobe, consul te Gibraltar,voor respektievelijk G. Basset en Ch. Deguinber. Afschrift., 1823; 46; 1 stuk
      - Gezondheidsverklaring afgegeven door Ch. Nijssen voor schipper H. Losen. Minuut., 1824; 47; 1 stuk
      - Extract-koninklijke besluiten, reglementen, tarieflijsten, algemene bepalingen van het departement van Buitenlandse Zaken en andere stukken betreffende consulaire ambtenaren. Afschriften., 1814-1821, 1826; 48; 1 omslag
      - Paspoorten voor Marokkaanse schepen, afgegeven door Ch. Nijssen en tijdens zijn ziekte door zijn echtgenote en zoon. Expedities en afschriften., 1816-1827; 49; 1 omslag
    - overige stukken, 2.
      - Brief van Lord Castlereagh, minister van Buitenlandse Zaken van Groot-Brittanni? aan H. Fagel, ambassadeur te Londen. Afschrift., 1814; 50; 3 stukken
        In drievoud,
      - Oostenrijks paspoort voor Ch. Nijsson en zijn gezin, 1815; 51; 1 stuk.
        Italiaans,
      - Spaanse douaneverklaring voor Ch. Nijssen betreffende de uitvoer van goederen uit Cadix, 1815; 52; 1 stuk
      - Defensieverdrag tussen de koning van Nederland en de koning van Spanje tegen de Barbarijse Staten. Afschrift., 1816; 53; 1 katern
      - Brief van W. Sourdeau, consul-genernal van Frankrijk te Tanger, aan zijn minister van Buitenlandse Zaken aangaande het Nederlandse consulaatshuis te Tanger, uittreksel., 1816; 54; 1 stuk
      - Brieven van de sultan aan W. Sourdeau, consulgeneraal van Frankrijk te Tanger. Afschriften., 1820; 55; 2 stukken
      - Brieven en bevelschriften van de sultan aan Marokkaanse autoriteiten. Afschriften., 1821-1827; 56; 1 omslag
        Arabisch en Spaans,
      - Brief van de sultan aan de bewoners van het Rif. Afschrift., z.d; 57; 1 stuk
      - Overeenkomst tussen de sultan en de Engelse consul en aantekeningen inzake de uitgaven van de Franse consul gedaan ten behoeve van een hofzending. Afschrift., z.d; 58; 1 stuk
      - Patroon voor het borduursel op het uniform van de Nederlandse consul en het wapen van het koninkrijk der Nederlanden., 59; 3 stukken
- Abraham ben-Delaq, waarnemend consulgeneraal 1821-1826, B.
  - Journalen, I.
    - Journaal gehouden te Tanger van 27 april 1821 tot 31 augustus 1824., 60; 1 deel
    - Journaalfragmenten over de maanden januari, juli, november, december 1823, februari 1824 en z.d., 61; 1 omslag
  - Ingekomen en uitgaande stukken, II.
    - Brieven van de sultan. Afschriften., 1823; 62; 3 stukken
    - Brief aan mevrouw Gefa. Afschrift., 1823; 63; 1 stuk
    - Brieven aan Ch. Nijssen te Marseille. Expedities en afschriften., 1821-1824; 64; 1 pak
    - Brief aan vice-admiraal H.A. Ruysch. Afschrift., 1824; 65; 1 stuk
    - Brieven aan de sultan. Afschriften., 1824; 66; 4 stukken
      Spaans en Arabisch.
  - Bijzondere onderwerpen, III.
    - Rekening over januari-april 1823 van uitgaven voor het consulaat, 67; 1 stuk
    - Paspoorten voor Marokkaanse schepen. Expedities en afschriften., 1821-1823 en 1826; 68; 1 omslag
- Jean F. Fraissinet, consul-generaal, sedert 1827, C.
  - Journalen, I.
    - Journaal, bijgehouden te Tanger en elders in Marokko van 1 september 1824 tot november 1827 door A. ben-Delaq en van 30 november 1827 tot 28 september 1828 door J. Fraissinet., 69; 1 deel
      Deels Spaans.
  - Ingekomen stukken, II.
    - Nederland, 1.
      - Brieven met bijlagen van J.G. Verstolk van Soelen, minister van Buitenlandse Zaken. Expedities en afschriften., 1827-1830; 70; 1 omslag
    - Marokko, 2.
      - Brieven van vice-admiraal C.J. Wolterbeek. Expedities en afschriften., 1827-1828; 71; 1 omslag
      - Brieven van de sultan. Expedities en afschriften., 1828; 72; 3 stukken
        Deels Arabisch.
      - Brieven van El Taleb-ben Chelol, minister van de sultan aan de consuls van Nederland, Spanje, en Zweden. Expeditie en afschrift., 1828; 73; 2 stukken
        Respektievelijk Arabisch en Spaans.
      - Brieven van de sultan aan de gezamenlijke consuls te Tanger. Afschriften., 1828; 74; 2 stukken
      - Circulaires van de gouverneur van Tanger aan de gezamenlijke consuls met antwoord. Afschrift en minuut., 1828; 75; 3 stukken
      - Brieven van de kolonel, later vice-admiraal Van de Sande. Expedities en afschriften., 1828-1830; 76; 1 omslag
      - Brieven van Marokkaanse autoriteiten. Expedities en afschriften., 1828-1830; 77; 1 omslag
      - Brieven van J. Bell, consul te Gibraltar en diens plaatsvervanger L. Irotabas. Expedities en afschriften., 1828-1830; 78; 1 omslag
  - Uitgaande stukken, III.
    - Nederland, 1.
      - Brieven aan J.G. Verstolk van Soelen, minister van Buitenlandse Zaken. Minuten en afschriften., 1827-1830; 79; 1 omslag
    - Marokko, 2.
      - Brieven aan vice-admiraal C.J. Wolterbeek minuten en afschriften., 1827-1828; 80; 1 omslag
      - Brieven aan de sultan minuten en afschriften., 1828-1829; 81; 1 omslag
      - Brieven aan kolonel, later vice-admiraal Van de Sande minuten en afschriften., 1828-1839; 82; 1 omslag
      - Brieven van Marokkaanse autoriteiten minuten en afschriften., 1828-1830; 83; 1 omslag
      - Circulaire aan de gouverneurs van Tetuan Rabat en Mogador inzake de diefstal van juwelen van de prinses van Oranje te Brussel. Minuut en afschrift., 1830; 84; 2 stukken
        Afschrift in Arabisch.
  - Bijzondere onderwerpen, IV.
    - Vredestractaten tussen de sultan van Marokko en de Staten-Generaal. Afschriften., 1683-1684, 1752, 1777; 85; 5 katernen
    - Paspoorten voor D. Rochat, Th. Engelbert en Marokkaanse schepen. Minuten en afschriften., 1827-1828; 86; 1 omslag
    - Acte houdende een gezondheidsverklaring voor een Marokkaans schip, afgegeven door J. Fraissinet als voorzitter van de 'sanitaire raad' te Tanger. Authentiek afschrift., z.d; 87; 1 stuk
    - Rapport van een tolk inzake de aanhouding van een Nederlands schip door een Marokkaanse kaper. Afschrift., 1828; 88; 1 stuk
    - Brief van een Marokkaanse minister aan de Engelse consul Douglas inzake het opbrengen van twee Engelse schepen door Marokkaanse kapers. Afschrift., 1828; 89; 1 stuk
    - Brieven van de sultan aan Marokkaanse autoriteiten afschriften., 1827-1829; 90; 3 stukken
    - Verklaring van J.J. Brouwer en P.D. Jong van het schip 'Zorgvuldigheid' inzake op Madeira geloste goederen. Afschrift., 1830; 91; 1 stuk
    - Extract-resoluties van de directeur-generaal voor de Marine. Afschriften., 1830; 92; 3 stukken
      In drievoud.
    - Brieven aan A. ben-Delaq, 1829-1830; 93; 3 stukken
      Gedeeltelijk Spaans.
    - Verklaring van J. Fraissinet betreffende munitie geladen aan boord van een Marokkaans schip. Minuut., 1831; 94; 1 stuk
    - Stukken betreffende uitgaven voor verbouwingen van het consulaats-gebouw te Tanger. Expedities en afschriften., 1828-1835; 95; 1 omslag